臺灣板橋地方法院民事判決　　　　　　 93年度重訴字第417號
原　　　告　己○○
　　　　　　戊○○
　　　　　　庚○○
共　　　同
訴訟代理人　楊嘉中律師
被　　　告　Ｆ○○
被　　　告　Ｇ○○
　　　　　　巳○○
　　　　　　Ｂ○○
　　　　　　辰○○
　　　　　　黃　○
　　　　　　乙○○
　　　　　　申○○
　　　　　　Ｈ　○
　　　　　　牛陳春
　　　　　　張陳秀
　　　　　　Ｉ○○
　　　　　　丑○○
　　　　　　卯　○
　　　　　　午○○
　　　　　　酉○○○
　　　　　　寅○○
　　　　　　未○○
　　　　　　辛○○
　　　　　　丁○○○
　　　　　　　　　　　樓
　　　　　　Ａ○○
　　　　　　地○○
　　　　　　宇○○
　　　　　　玄○○
　　　　　　宙○○
　　　　　　Ｈ○鈴
　　　　　　天○○
　　　　　　　　　　　之15
　　　　　　Ｅ○○
　　　　　　Ｃ○○
　　　　　　　　　　　之14
　　　　　　Ｄ○○
　　　　　　　　　　　之14
　　　　　　丙○○
　　　　　　　　　　　樓
　　　　　　戌○○
　　　　　　癸○○○
　　　　　　　　　　　樓
　　　　　　亥○○
　　　　　　Ｊ○○
　　　　　　壬○○
　　　　　　甲○○
　　　　　　　　　　　之14
　　　　　　子○○
　　　　　　　　　　　之2
上列當事人間請求分割共有物事件，經本院於民國94年5 月17日
言詞辯論終結，判決如下：
    主  文
原告與被告Ｆ○○、Ｇ○○、巳○○、Ｂ○○、辰○○、黃○、
乙○○、申○○、牛陳春、張陳秀、Ｉ○○、丑○○、卯○、酉
○○○、午○○、寅○○、未○○、Ａ○○、地○○、宇○○、
玄○○、宙○○、Ｈ○鈴、甲○○、天○○、Ｅ○○、Ｃ○○、
Ｄ○○、辛○○、丁○○○、丙○○、戌○○、癸○○○、亥○○、Ｊ○○、壬○○、子○○共有坐落台北縣三峽鎮○○段二三
○地號面積一百十一點五九平方公尺土地，准予變賣分割，並按
如附表一所示應有部分之比例分配價金。
原告與被告Ｆ○○、Ｇ○○、巳○○、Ｂ○○、辰○○、黃○、
乙○○、申○○、Ｈ○、牛陳春、張陳秀、丑○○、卯○、酉○○○、午○○、寅○○、未○○、Ａ○○、地○○、宇○○、玄
○○、宙○○、Ｈ○鈴、甲○○、天○○、Ｅ○○、Ｃ○○、Ｄ
○○、辛○○、丁○○○、丙○○、戌○○、癸○○○、亥○○
、Ｊ○○、壬○○、子○○共有坐落台北縣三峽鎮○○段二三四
地號面積二千一百五十八點零一平方公尺土地准予變賣分割，並
按如附表二所示應有部分之比例分配價金。
訴訟費用由兩造按如附表二所示之應有部分比例分擔（其中被告
丑○○等二十六人應連帶負擔五百零四分之三十一）。
    事實及理由
一、本件被告Ｂ○○、辰○○、黃○、乙○○、申○○、Ｈ○、
    牛陳春、張陳秀、Ｉ○○、丑○○、卯○、酉○○○、午○○、寅○○、未○○、Ａ○○、地○○、宇○○、玄○○、
    宙○○、Ｈ○鈴、甲○○、天○○、Ｅ○○、Ｃ○○、Ｄ○○、辛○○、丁○○○、丙○○、戌○○、癸○○○、亥○○、Ｊ○○、壬○○、子○○未於言詞辯論期日到場，被告
    Ｆ○○未於最後言詞辯論期日到場，核無民事訴訟法第386
    條所列各款情形，爰依原告之聲請，由其一造辯論而為判決
    。
二、原告主張：坐落台北縣三峽鎮○○段230 地號面積111.59平
    方公尺土地，為原告與被告Ｈ○除外之其餘37名被告共有，
    原告三人應有部分共864 分之699 ，其餘被告37人應有部分
    共864 分之165 。坐落同段234 地號面積2158.01 平方公尺
    土地，則為原告與被告Ｉ○○除外之其餘37名被告所共有，
    原告三人應有部分共864 分之699 ，其餘被告37人應有部分
    共864 分之165 。系爭230 地號土地面積錦111.59平方公尺
    ，系爭234 地號土地面積則為2158.01 平方公尺，依台灣省
    畸零地使用規則第3 條第1 項規定，正路面寬7 公尺以下，
    最小建築面積臨路面之最小寬度為3 公尺，最小深度為12公
    尺，故最小面積至少為36平方公尺，然系爭2 筆土地共有人
    數眾多，各共有人折合分得之面積均遠小於36平方公尺，顯
    然無獨立利用之可能性，而須與他共有人或鄰地合併利用，
    方有經濟上之利用價值，故系爭2 筆土地均以變價分割為適
    宜之分割方法，變賣所得價金並分別按兩造應有部分比例分
    配之，為此依民法第823 條第1 項規定提起本件訴訟。並聲
    明：求為判決如主文所示。
三、被告Ｆ○○未於最後言詞辯論期日到場，據其前到場之陳述
    略為：伊同意分割，最好以原物分割，因同段245 地號為伊
    個人所有，故伊分得之土地最好與245 地號土地拼在一起；
    如無法以原物分割時，則同意變價分割。
四、被告Ｇ○○、巳○○抗辯：希望一次解決本件紛爭，不要一
    直通知被告。並聲明：原告之訴駁回。
五、法院之判斷：
  (一)原告主張系爭230 地號土地為原告與被告Ｈ○除外之其餘37
    名被告共有，各共有人應有部分詳如附表一所示，系爭234
    地號土地則為原告與被告Ｉ○○除外之其餘37名被告所共有
    ，各共有人應有部分詳如附表二所示之事實，業據原告提出
    土地登記簿謄本二件為證，堪信為真實。
  (二)按各共有人，得隨時請求分割共有物。但因物之使用目的不
    能分割或契約訂有不分割之期限者，不在此限。民法第823
    條第1 項訂 有明文。本件原告為系爭土地之共有人，其起
    訴請求分割系爭共有土地，到場之被告既未爭執系爭土地因
    其使用目的不能分割或曾以契約訂有不分割期限之情形，則
    原告以其與共有人無法達成分割之協議為由，訴請裁判分割
    系爭土地，即無不合，應予准許。
  (三)第按共有物之分割，依共有人協議之方法行之。分割之方法
    ，不能協議決定者，法院得因任何共有人之聲請，命為左列
    之分配：「一、以原物分配於各共有人。二、變賣共有物，
    以價金分配於各共有人。以原物為分配時，如共有人中，有
    不能按其應有部分受分配者，得以金錢補償之。」民法第82
    4 條訂有明文。且請求分割共有物之訴，應由法院依前開規
    定命為適當之分配，不受任何共有人主張之拘束。又分割共
    有物以消滅共有關係為目的，其分割方法，除因該土地內部
    分土地之使用目的不能分割，或部分共有人明示就其分得部
    分，仍願維持共有關係外，不得將共有物之一部分歸部分共
    有人共有，使創設另一新共有關係（最高法院88年度臺上字
    第1210號、89年度臺上字第1010號判決意旨參照）。經查系
    爭230 地號土地面積僅111.59平方公尺，系爭234 地號土地
    面積則為2158.01 平方公尺，而系爭2 筆土地之共有人數眾
    多，其中Ｇ○○、巳○○、Ｂ○○、辰○○、黃○、乙○○
    、牛陳春、張陳秀、Ｉ○○、Ｈ○等人之應有部分均僅14 4
    分之1 ，如以原物分割，就系爭230 地號土地折合分得面積
    均不足1 平方公尺，就系爭2345地號土地折合分得之面積亦
    僅14.99 平方公尺，顯不能為獨立之使用，而乏經濟之效益
    。且多數被告經合法通知，均未到庭表示意見，亦無得逕認
    已同意維持共有或合併分割，故本院亦不得逕將共有物之一
    部分歸部分共有人共有。是以，依本院調查審酌結果，認系
    爭230 及234 地號土地，均以變賣分割之方式為適宜之分割
    方法，並應由兩造按附表一、二所示之應有部分比例分配價
    金。
六、結論：本件原告之訴為有理由，依民事訴訟法第385 條第1
    項前段、第85條第1 項前段、第2項、第80條之1，判決如
    主文。
中　　華　　民　　國　　94　　年　　5 　　月　　31　　日
                  民事第三庭    法　官　許月珍
以上正本係照原本作成
如對本判決上訴，須於判決送達後20日內向本院提出上訴狀
中　　華　　民　　國　　94　　年　　5 　　月　　31　　日
                                書記官　劉昌明
┌───────────────┐ ┌─────────────┐
│附表一　　                    │ │附表二                    │
├───────────────┤ ├─────────────┤
│台北縣三峽鎮○○段二三０號    │ │台北縣三峽鎮○○段二三四號│
├─────────┬─────┤ ├──────┬──────┤
│  共有人          │應有部分  │ │  共有人    │  應有部分  │
├─────────┼─────┤ ├──────┼──────┤
│丑○○等26人      │ 504分之31│ │丑○○等26人│  504分之31 │                                        │
│（即陳秋風之繼    │          │ │（即陳秋風之│            │
│  承人）          │          │ │  繼承人）  │            │                                        │
│Ｆ○○            │ 672分之31│ │Ｆ○○      │  672分之31 │                                        │
│己○○            │864分之233│ │己○○      │  864分之233│                                        │
│戊○○            │864分之233│ │戊○○      │  864分之233│                                        │
│庚○○            │864分之233│ │庚○○      │  864分之233│                                        │
│Ｇ○○            │  144分之1│ │Ｇ○○      │    144分之1│                                        │
│巳○○            │  144分之1│ │巳○○      │    144分之1│                                        │
│Ｂ○○            │  144分之1│ │Ｂ○○      │    144分之1│                                        │
│辰○○            │  144分之1│ │辰○○      │    144分之1│
│黃○              │  144分之1│ │黃○        │    144分之1│
│王陳坩            │  144分之1│ │王陳坩      │    144分之1│
│申○○            │   48分之1│ │申○○      │     48分之1│
│牛陳春            │  144分之1│ │Ｈ○        │    144分之1│
│張陳秀            │  144分之1│ │牛陳春      │    144分之1│
│Ｉ○○            │  144分之1│ │張陳秀      │    144分之1│
└─────────┴─────┘ └──────┴──────┘
 ┌─────────────────────────────┐
 │附註：丑○○等26 人 即丑○○、卯○、陳洪有來、午○○、陳平│
 │和、未○○、Ａ○○、地○○、宇○○、玄○○、宙○○、Ｈ○玲│
 │、辛○○、丁○○○、丙○○、戌○○、癸○○○、亥○○、徐淑│
 │貞、Ｊ○○、陳甲○○、天○○、Ｅ○○、Ｃ○○、Ｄ○○、陳月│
 │香等人。                                                  │
 └─────────────────────────────┘
